臺灣臺北地方法院刑事判決　　　　　　　96年度易字第2096號
公　訴　人　臺灣臺北地方法院檢察署檢察官
被　　　告　甲○○
　　　　　　　　　　現因另案羈押於臺灣臺北看守所
上列被告因詐欺案件，經檢察官提起公訴（96年度偵字第15791
號），本院判決如下：
    主  文
甲○○共同意圖為自己不法之所有，以詐術使人將本人之物交付
，累犯，處有期徒刑伍月，如易科罰金，以新臺幣壹仟元折算壹
日，扣案之印章壹枚沒收；又共同意圖為自己不法之所有，以詐
術使人將本人之物交付，未遂，累犯，處有期徒刑月，如易科
罰金，以新臺幣壹仟元折算壹日，扣案之印章壹枚沒收。應執行
有期徒刑陸月，如易科罰金，以新臺幣壹仟元折算壹日，扣案之
印章壹枚沒收。
    事  實
一、甲○○前於民國90年間因違反藥事法案件，經臺灣士林地方
    法院以90年度訴緝字第40號判決判處有期徒刑4月確定，於
    91年12月2日易科罰金執行完畢。詎其猶不知悔改，因經濟
    困窘，於96年7月29日見報紙分類廣告刊登「高價租用郵銀
    簿00000000代號5678」消息後，即撥打電話詢問，接電話之
    真實姓名、年籍均不詳，自稱「小吳」之成年男子告知「如
    自備存摺及提款跑業務，一天薪資新台幣（下同）2,000元
    」，其明知該男子應係利用他人帳戶供作詐欺他人財物之詐
    騙集團成員，竟貪圖日薪2,000元之利益，與該男子及所屬
    之詐欺集團成員共同基於為自己不法所有之犯意聯絡，聽從
    「小吳」之指示，先於翌（30）日將自己先前開設之華泰商
    業銀行中山分行第0000000000000號帳戶辦理恢復使用手續
    ，再由該詐欺集團中某1位成年成員於96年7月30日12時許，
    撥打乙○○住處之市內電話，以語音方式佯稱是電信局人員
    ，乙○○住處之電話費未繳，尚欠18,178元，要立即斷線，
    如有疑問，請與財政部金資中心之0000000000000000號電話
    等語，乙○○不疑有他，乃撥打對方所留的電話，接電話之
    詐欺集團某成年成員又向乙○○佯稱：「你的個人資料被冒
    名開戶，被洗錢得很嚴重，須依檢察官指示設立專戶展開調
    查，需要匯款至該專戶」等語，乙○○因而陷於錯誤，依指
    示於同日下午2時許，在南投縣埔里鎮合作金庫銀行東埔分
    行將290,000元匯入甲○○之前揭帳戶內。
二、又該詐欺集團某成年成員於同日下午1時30分許，仍基於與
    甲○○共同詐欺取財之犯意聯絡，撥打丙○住處之市內電話
    ，向丙○詐稱其國民身分證遭他人冒用開戶，為查明是否與
    詐騙集團掛勾，必須先凍結帳戶，需要將帳戶內存款匯至特
    定專戶，待調查清楚即會退回云云，使丙○陷於錯誤，依指
    示於同日下午2時許，在臺北縣永和市彰化商業銀行永和分
    行辦理匯款手續，欲將2,500,000元匯入甲○○之前揭帳戶
    內，惟丙○於匯款後警覺有異即刻報警，經警方緊急通知華
    泰商業銀行中山銀行將甲○○之前揭帳戶註記為警示帳戶，
    該銀行行員丁○○在同日下午發現有一筆2,500,000元匯款
    欲匯入該帳戶，乃以電話連繫彰化商業銀行永和分行行員暫
    勿將該款項匯入，甲○○等人始未能得逞。嗣甲○○經「小
    吳」電話通知，於同（30）日下午3時30分許，前往臺北市
    中山區○○○路○段42號華泰商業銀行中山分行欲領出所詐
    得之前開乙○○匯入之款項時，經丁○○通知警方到場處理
    ，因而當場查獲甲○○，並扣得甲○○所有之印章1枚及銀
    行交付予甲○○保管使用之存摺2本。
三、案經臺北市政府警察局中山分局報請臺灣臺北地方法院檢察
    署檢察官偵查起訴。
    理  由
一、按被告以外之人於審判外之言詞或書面陳述，除法律有規定
    者外，不得作為證據，刑事訴訟法第159條第1項固定有明文
    ，惟「被告以外之人於審判外之陳述，雖不符合同法第159
    條之1至第159條之4之規定，但經當事人於審判程序同意作
    為證據，法院審酌該言詞陳述或書面陳述作成時之情況，認
    為適當者，亦得為證據。當事人、代理人或辯護人於法院調
    查證據時，知有第159條第1項不得為證據之情形，而未於言
    詞辯論終結前聲明異議者，視為有前項之同意」，亦為同法
    第159條之5所明文規定。查本判決所引用之證人丁○○、乙○○、丙○於警方詢問時之證述，雖屬傳聞證據，惟被告、
    檢察官於本院準備程序期日及審判期日對於上開證述之證據
    能力均未予爭執，且迄至言詞辯論終結前亦未再聲明異議，
    本院審酌上開證據資料製作時之情況，尚無違法不當之瑕疵
    ，並認為以之作為證據應屬適當，故揆諸前開規定，爰逕依
    刑事訴訟法第159條之5規定，認前揭證據資料均例外有證據
    能力，合先敘明。
二、訊據被告甲○○於本院準備程序及審理時，對其於上開事實
    欄所載之犯行均已坦白承認，而證人即被害人乙○○、丙○
    因接獲詐騙集團成員撥打之電話而遭詐騙匯款至被告所有前
    揭帳戶之經過，業據渠2人於96年7月30日警詢中證述明確（
    參見96年度偵字第15791號卷第16-17頁、第19-20頁），並
    有卷附之合作金庫銀行匯款回條聯影本、彰化商業銀行匯款
    回條聯、被害人丙○之存摺及存摺明細影本、華泰商業銀行
    96年8月28日（96）華泰總中山字第06819號函暨被告甲○○
    之開戶資料及96年7月30日資金往來明細（參見同偵查卷第
    第25頁、第32-34頁、本院卷第45-47頁）可稽，堪認被告於
    本院審理中所為之自白應與事實相符。又被害人丙○所匯之
    2,500,000元係因警方通知華泰商業銀行中山分行將被告之
    前揭帳戶註記為警示帳戶，因此匯入銀行即華泰商業銀行中
    山分行行員丁○○便通知匯款銀行勿將該筆款項匯入等情，
    業經證人丁○○於警詢及本院審理時證述在卷（參見同偵查
    卷第14-15頁、本院卷第70頁），而被告之前揭帳戶中確無
    此筆款項匯入之事實，亦有上開資金往來明細可資佐證，故
    被告此部分之詐欺取財犯行尚屬未遂，亦得認定。綜上所述
    ，本案事證已明確，被告之上開犯行均足以認定，應予依法
    論科。
三、核被告甲○○就事實一部份之所為，係犯刑法第339條第1項
    之詐欺取財罪，就事實二部分之所為，則係犯刑法第339條
    第3項、第1項之詐欺取財未遂罪。被告與綽號「小吳」之成
    年男子及其所屬之詐欺集團成員間，就上開二犯行均有犯意
    聯絡及行為分擔，均為共同正犯。又被告前於90年間因違反
    藥事法案件，經臺灣士林地方法院以90年度訴緝字第40號判
    決判處有期徒刑4月確定，於91年12月2日易科罰金執行完畢
    ，有臺灣高等法院被告前案紀錄表1份在卷可參，其於有期
    徒刑執行完畢後，5年以內故意再犯本案有期徒刑以上之上
    開2罪，均為累犯，分別應依刑法第47條第1項之規定，加重
    其刑。被告及其共同正犯就事實二部分之犯行，業已著手於
    詐欺取財行為，因被害人丙○及時報警阻止將其所匯之款項
    入帳，致未能得逞，為未遂犯，爰依刑法第25條第2項之規
    定，按既遂犯之刑減輕其刑，又被告就此部分有刑之加重及
    減輕事由，應依法先加後減之。爰審酌被告有多次因案為法
    院判刑之紀錄，素行非佳，本次又短於思慮，為圖小利而參
    與詐欺集團電話詐騙犯行，危害社會治安及金融交易安全，
    且犯後迄未與被害人達成和解，取得被害人原諒，惟其犯後
    坦承犯行，態度尚佳，且因及時為警查獲，被害人所匯入之
    款項尚未經領出花用等一切情狀，分別量處如主文所示之刑
    ，並均諭知易科罰金之折算標準，及定其應執行之刑與易科
    罰金之折算標準。扣案之印章1枚，為被告所有而供本件犯
    罪所用之物，爰依刑法第38條第1項第2款之規定，予以宣告
    沒收；至於扣案之華泰商業銀行中山分行第0000000000 000
    號帳戶存摺2本，乃銀行製作交予存戶保管，用資記錄與存
    戶間有關寄託金額之來往、數額，存戶（被告）並不得以之
    為買賣、質押等交易之標的，係屬銀行所有之物，故不予宣
    告沒收，附此敘明。
據上論斷，應依刑事訴訟法第299條第1項前段，刑法第339條第1
項、第3項、第47條第1項、第25條第2項、第41條第1項前段、第
51條第5款，刑法施行法第1條之1，判決如主文。
本案經檢察官蕭方舟到庭執行職務。
中　　華　　民　　國　　96　　年　　10　　月　　12　　日
                  刑事第十庭  審判長  法  官  林春鈴
                                      法  官  姚念慈
                                      法  官  林柏泓
如不服本判決，應於判決送達後10日內，向本院提出上訴狀。
以上正本證明與原本無異。
　　　　　　　　　　　　　　      　　書記官　柯貞如
中　　華　　民　　國　　96　　年　　10　　月　　12　　日
中華民國刑法第339條第1項（普通詐欺罪）
意圖為自己或第三人不法之所有，以詐術使人將本人或第三人之
物交付者，處5年以下有期徒刑、拘役或科或併科1千元以下罰金
。
以前項方法得財產上不法之利益或使第三人得之者，亦同。
前二項之未遂犯罰之。
